【裁判字號】    97,上易,555
【裁判日期】    970819
【裁判案由】    贓物
【裁判全文】
臺灣高等法院高雄分院刑事判決         97年度上易字第555號
上  訴  人  臺灣高雄地方法院檢察署檢察官
被      告  乙○○
上列上訴人因被告贓物案件，不服臺灣高雄地方法院96年度易字
第3423號中華民國97年5 月27日第一審判決（起訴案號：臺灣高
雄地方法院檢察署96年度偵字第24296 號），提起上訴，本院判
決如下：
    主  文
上訴駁回。
    理  由
一、公訴意旨略以: 被告乙○○明知附表所列之物為贓物，竟於
    民國94年間某日，在高雄市新興區○○○路133 號，向不詳
    姓名年籍之人收購而故買之，並上網拍賣。嗣經告訴人甲○
    ○於96年8 月19日上午9 時許，在奇摩拍賣網站發現附表所
    示贓物，經報警而循線查獲，並扣得前揭贓物，始悉上情，
    因認被告涉犯刑法第349 條第2 項故買贓物罪嫌。
二、按犯罪事實應依證據認定之，無證據不得認定犯罪事實；不
    能證明被告犯罪者，應諭知無罪之判決，刑事訴訟法第154
    條第2 項、第301 條第1 項定有明文；且認定犯罪事實所憑
    之證據，雖不以直接證據為限，間接證據亦包括在內，然而
    無論直接證據或間接證據，其為訴訟上之證明，須於通常一
    般之人均不致有所懷疑，而得確信其為真實之程度者，始得
    據為有罪之認定，倘其證明尚未達到此一程度，而有合理之
    懷疑存在而無從使事實審法院得有罪之確信時，即應由法院
    為諭知被告無罪之判決（最高法院76年台上字第4986號判例
    意旨參照）。再按刑法第349 條第2 項之故買贓物罪，既無
    處罰過失行為之規定，即應以故意為要件，亦即行為人明知
    欲買之物品為贓物仍予買受，或預見該物品可能為贓物，而
    買受贓物並不違背其本意，始成立本罪，如欠缺犯罪故意，
    自難以故買贓物論處。
三、證據能力：後述關於證人於審判外之陳述及卷附書證即書面
    之傳聞證據等部份，檢察官、被告已於本院審理調查上開證
    據時，就此證據能力均表示無意見，且本院認為以之作為本
    件論証之證據，均與待證事實具有關聯性，作為本案之證據
    亦屬適當，依刑事訴訟法第159 條之5 第1 項規定，自得為
    證據。
四、公訴人認被告乙○○涉有故買贓物犯行，係以被告坦承於拍
    賣網站及高雄市新興區○○○路61號其所經營之「四海照相
    器材店」內出售如附表所示之贓物，及告訴人甲○○於警詢
    陳述如附表所示之贓物係其94年11月26日某時，在其位於高
    雄市鹽埕區○○○路26之13號住處所失竊，並有贓物認領保
    管單、拍賣網頁、贓物相片等情為據。然訊據被告固坦認於
    上址其所經營店內販售如附表所示物品，惟否認有何被訴故
    買贓物犯行，辯稱：附表所示物品於其當時在高雄市○○路
    所經營之照相器材店收購，其均依照合法程序收購，並要求
    賣家提供雙證件（身分證、健保卡）供核對登記，但當時收
    購之相關資料，已於95年11月5 日因中山路店面火災而燒燬
    ，以致未能提供其合法收購之證明，其收購時亦照一般二手
    物品之合理價格，其不知附表物品係屬贓物，亦非故意去故
    買贓物等語。經查：
(一)、證人即奇威印刷排版公司負責人林東源於原審證稱：「伊經
    營奇威印刷排版公司，受被告委託印刷四海照相器材行交易
    單約20多年，此期間被告所經營之店面自建國路搬到中山路
    ，又搬到八德路」等語（原審卷第71頁），而被告自73年8
    月開設經營四海照相器材店長達20餘年，有卷附高雄市營利
    事業登記證影本足佐（原審卷第20頁），又確實有收購中古
    相機之業務，亦將附表編號1 相機置於店面販售一段時間等
    情，此據證人蕭瑾於原審證述明確（原審卷第72-73 頁），
    復參以被告開設於中山路店面尚具規模（原審卷第45頁該店
    照片），及卷附非本件之交易單上，除記載販賣商品之人、
    購買金額及物品名稱外，背面復有身份證、健保卡等資料（
    原審卷第21頁），足徵被告所供其所販入商品，係照合法收
    購程序，尚非虛構。
(二)、被告之前所經營位於高雄市新興區○○○路133 號1 樓之「
    四海照相器材店」，曾於95年11月5 日發生大火之事實，亦
    有高雄市消防局火災證明書1 紙，及現場照片5 張在卷可參
    （原審卷第22頁、第23頁），參以上述交易單等營業資料，
    留存於店面內應屬常態，則被告所供本件交易資料因火燒燬
    而無法提供收購證明，自屬有此可能，不能以被告不能提出
    交易憑證，遽而推論被告所供不可採信。又二手相機、鏡頭
    之原始來源憑證，未能長久留存亦屬常見，而此種相機之消
    費性動產物品，又無登記列管可供查閱之情形，自難以被告
    未能提出附表物品之來源證明，遽認其有何贓物之認識。何
    況，被告將附表所示物品之照片置放於拍賣網站之際，均將
    前開商品之廠牌、型號清楚呈現，倘被告知悉附表物品係屬
    贓物，衡情應隱匿該等商品之特徵以防止失主察覺，豈有公
    開展示於網路拍賣之可能，堪信被告辯稱不知所購附表物品
    為贓物，應可採認。
(三)、公訴人所認被告購入附表物品價格遠低於市價，固舉出證人
    即被害人甲○○於警詢陳述為據。惟二手中古相機、鏡頭之
    交易，買賣價格本應較新品為低，況買受人僅能就商品外觀
    之新舊、有無損壞及是否尚能使用等進行估價，尚不得僅以
    被告所收購之價格較低，即認其主觀上有明知為贓物而故買
    之犯意。何況，證人甲○○嗣於原審亦改稱：「LEICA 相機
    （M4-P，編號0000000 號）1 台3 萬元、LEICA 相機（R-E
    ，編號0000000 號）1 台也是3 萬元、LEICA 相機鏡頭1 枚
    約3 、4 萬元」（原審卷第68頁），對照被告於偵查中所供
    ：「當初收購LEICA 相機R-E 機身約1 萬9 千元、LEICA 相
    機M4-P機身約3 萬元、LEICA 相機鏡頭1 枚約1 萬6 千元（
    偵卷第5-6 頁）等情，足徵被告收購附表所示相機、鏡頭時
    ，就LEICA 相機M4-P機身部分，係以相當於市價之價值收購
    、而LEICA 相機R-E 機身及LEICA 相機鏡頭各1 枚部份，則
    以相當於市價5 成或6 成之價格收購，衡諸中古商品之交易
    型態，以市價5 、6 成價格收購，尚難逕認有何低於常情價
    格之情，則以被告收購附表所示相機、鏡頭價格一節，無從
    推論被告有何明知贓物而故買之事實。
(四)、公訴人起訴所據告訴人甲○○證詞及卷附贓物認領保管單、
    拍賣網頁、贓物相片等，僅足證明告訴人甲○○所有如附表
    所示之物品，曾於94年11月26日某時，在高雄市鹽埕區○○
    ○路26之13號家中失竊之事實，無從以此推認被告有明知前
    開物品為贓物仍故買之犯罪事實。從而，公訴人所舉上開證
    據，尚未達可得確信被告有故買贓物犯罪。此外，復查無其
    他積極證據足資認定被告確有被訴故買贓物犯行，被告被訴
    故買贓物罪，自屬不能證明。
五、原審因而以不能證明被告乙○○犯罪，而為被告無罪之諭知
    ，核無違誤。公訴人上訴意旨，猶執起訴所據，指摘原判決
    不當，為無理由，應予駁回。
據上論斷，應依刑事訴訟法第368 條，判決如主文。
本案經檢察官方娜蓉到庭執行職務。
中    華    民    國    97    年    8     月    19    日
               刑事第一庭   審判長法  官  郭雅美
                                  法  官  莊崑山
                                  法  官  張意聰
以上正本證明與原本無異。
本判決不得上訴。
中    華    民    國    97    年    8     月    19    日
                                  書記官  陳金
附表:
 ┌──┬────────────────────┐
 │    │      贓                       物       │
 ├──┼────────────────────┤
 │一  │LEICA相機1台（M4-P，編號0000000號）     │
 ├──┼────────────────────┤
 │二  │LEICA相機1台（R-E，編號0000000號）      │
 ├──┼────────────────────┤
 │三  │LEICA相機鏡頭1枚（編號0000000號）       │
 ├──┴────────────────────┤
 │以上贓物係甲○○於2005年11月26日下午3 時30分返│
 │家後，發現位於高雄市鹽埕區○○○路26之13號住處│
 │失竊之物品，並於同日下午4 時15分許報警處理。  │
 └───────────────────────┘


司法院資訊處製作；財團法人民間司法改革基金會備份。
